【裁判字號】    97,訴,4571
【裁判日期】    971128
【裁判案由】    毒品危害防制條例
【裁判全文】
臺灣臺中地方法院刑事判決              97年度訴字第4571號
公  訴  人  臺灣臺中地方法院檢察署檢察官
被      告  乙○○
上列被告因毒品危害防制條例案件，經檢察官提起公訴（九十七
年度毒偵字第五二０七號），被告於準備程序就被訴事實為有罪
之陳述，本院合議庭裁定由受命法官獨任進行簡式審判程序，並
予判決如下：
    主    文
乙○○施用第一級毒品，累犯，處有期徒刑拾月，扣案之注射針
筒肆支、塑膠分裝袋包及杓子壹支，均沒收。
    犯罪事實
一、乙○○前於民國八十八年間，即曾因施用毒品案件，經本院
    以裁定送觀察、勒戒後，認無繼續施用毒品傾向，於八十八
    年三月二十日因觀察勒戒執行完畢釋放出所，並由臺灣臺中
    地方法院檢察署檢察官以八十八年度偵字第七０五五號為不
    起訴處分確定；復於同年間，再因施用毒品案件，經本院裁
    定送觀察、勒戒後，因認有繼續施用毒品傾向，再由本院以
    八十八年度毒聲字第三０三四號裁定送強制戒治，嗣因執行
    成效良好，經本院以八十八年度毒聲字第五九三三號裁定停
    止戒治，所餘戒治期間並付保護管束，且於八十八年十月三
    十因停止戒治釋放出所；後復因施用毒品案件，經本院以八
    十九年度毒聲字第九八七號裁定撤銷停止戒治，令入戒治處
    所復行施以強制戒治，直至九十年二月二十五日始強制戒治
    執行完畢，其所涉刑責部分，則經本院以八十八年度訴字第
    一一０九號判處有期徒刑九月、六月，並定應執行刑為有期
    徒刑一年二月，後且由臺灣高等法院臺中分院駁回上訴而告
    確定；之後乙○○猶不知悔改，復於前開強制戒治完畢後五
    年內之九十三年間，再因施用毒品案件，經本院以九十三年
    度訴字第二五四號判處有期徒刑九月、五月，並定應執行刑
    為有期徒刑一年確定；復於同年間，再因施用毒品案件，由
    本院以九十四年度訴字第六五四號判處有期徒刑十月、四月
    ，並定應執行刑為有期徒刑一年一月確定，嗣二案接續為執
    行，其入監執行後，於九十五年七月七日因縮短刑期假釋付
    保護管束出監，甫在同年十一月二十一日因假釋期滿未經撤
    銷視為執行完畢；詎乙○○仍不知戒絕，明知毒品海洛因業
    經公告列為毒品危害防制條例之第一級毒品，不得非法持有
    、施用，因未戒除施用毒品海洛因之惡習，猶基於施用第一
    級毒品海洛因之行為決意，於九十七年八月二十四日凌晨三
    時許，在其前位於臺中市○○區○○路四段六七二號一六樓
    之七之租住處內，以將微量毒品海洛因混入礦泉水稀釋後，
    注入注射針筒內，再以注射針筒注射血管之方式，施用毒品
    海洛因一次。嗣乙○○於九十七年八月二十六日十四時十六
    分許，在臺中市○區○○路三段與南京路口，因駕車發生交
    通事故，經到場處理之員警發現其所攜帶掉落於現場之眼鏡
    盒內有注射針筒四支、塑膠分裝袋三包、杓子一支，而詢問
    其原因，乙○○乃坦承施打毒品海洛因，並由員警扣得上開
    為其所有且供施用毒品海洛因所用之注射針筒四支、塑膠分
    裝袋三包、杓子一支；乙○○為警查獲後，且經員警徵得其
    同意後，採集尿液送請鑑驗，因嗎啡（毒品海洛因之代謝物
    ）係呈現陽性反應，始由警進而查悉上情。
二、案經臺中市警察局第三分局報請臺灣臺中地方法院檢察署檢
    察官偵查起訴。
    理    由
一、上開犯罪事實，業經被告乙○○於本院訊問時坦認不諱，而
    被告為警查獲後所採取之尿液，經送請中山醫學大學附設醫
    院檢驗科藥物檢測中心檢驗結果，嗎啡（毒品海洛因之代謝
    物）係呈現陽性反應，有該中心出具之尿液檢驗報告一份附
    卷可稽（見警卷第一一頁）；且本件復有被告所有供施打毒
    品海洛因所用之注射針筒四支、塑膠分裝袋三包、杓子一支
    扣案可資佐證，足見被告上開自白，確與客觀事實相符，堪
    予採認。另按九十二年七月九日新修正之毒品危害防制條例
    刪除二犯及三犯之規定，一改修法前繁雜之處遇程序，僅將
    施用毒品者簡化區分為初犯、再犯，並認施用毒品者係屬病
    患性犯人，以觀察、勒戒戒除其身癮，並以強制戒治去除其
    心癮。經觀察、勒戒或強制戒治執行完畢釋放後，若係五年
    後再犯該條例第十條施用毒品罪者，與同條例第二十條第一
    項、第二項關於「初犯」之處理方式相同，檢察官應先聲請
    法院裁定令被告入勒戒處所觀察、勒戒，並視有無繼續施用
    毒品傾向，決定應予釋放、為不起訴之處分，或應聲請法院
    裁定令入勒戒處所強制戒治；若係五年內「再犯」同條例第
    十條施用毒品罪者，依同條例第二十三條第二項規定，檢察
    官則應依法追訴。觀諸該條例第二十條第三項之修正理由：
    「觀察、勒戒或強制戒治五年後再犯者，顯見前所實施之觀
    察、勒戒或強制戒治已足以遮斷其施用毒品之癮，為期自新
    及協助其戒除毒癮，對此五年後再犯者，爰明定仍適用初犯
    之規定，先經觀察、勒戒、強制戒治之程序。」及同條例第
    二十三條第二項之修正理由：「為配合簡化施用毒品犯之刑
    事處遇程序，並鑑於經觀察、勒戒或強制戒治執行完畢釋放
    後五年內再犯者，其再犯率甚高，原據以實施之觀察、勒戒
    及強制戒治既已無法收其實效，自應施以刑事處遇。」，顯
    然如施用毒品者係前經觀察、勒戒或強制戒治等治療程序執
    行完畢五年後，始再施用毒品之「初犯」，因前所執行之觀
    察、勒戒或強制戒治已足收戒除毒癮之效，自應重新執行觀
    察、勒戒或強制戒治等治療程序，並於治療程序執行完畢後
    ，由檢察官為不起訴處分，毋庸對之追訴處罰；反之，在「
    再犯」之情形，因其先前所為治療程序顯未能收戒斷毒癮之
    效，且考量施用毒品者之再犯率偏高，乃簡化其刑事處遇程
    序，而逕予追訴處罰，不再施以治療程序。參酌上開立法理
    由，修正毒品危害防制條例就施用毒品者，祇於「初犯」及
    「五年後再犯」二種情形，有其追訴條件之限制，即須於初
    犯經觀察、勒戒或強制戒治釋放後，五年內均無施用毒品之
    行為，始能認其前所實施之觀察、勒戒或強制戒治已足遮斷
    毒癮，而得於五年後再犯時，再予適用初犯之規定，重行觀
    察、勒戒等程序。倘五年內已經再犯，被依法追訴處罰，縱
    其第三次（或第三次以上）施用毒品之時間在初犯釋放五年
    以後，即與「五年後再犯」之情形有別，且因已於「五年內
    再犯」，顯見其再犯率甚高，原實施觀察、勒戒或強制戒治
    ，已無法收其實效，而無五年戒斷期之存在，自無再經觀察
    、勒戒及強制戒治之必要，應由檢察官逕行起訴，始符新法
    修正之本旨。查被告前於八十八年間，即曾因施用毒品案件
    ，經本院以裁定送觀察、勒戒後，認無繼續施用毒品傾向，
    於八十八年三月二十日觀察、勒戒執行完畢釋放出所，並由
    臺灣臺中地方法院檢察署檢察官以八十八年度偵字第七０五
    五號為不起訴處分確定；復於同年間，再因施用毒品案件，
    經本院裁定送觀察、勒戒後，因認有繼續施用毒品傾向，再
    由本院以八十八年度毒聲字第三０三四號裁定送強制戒治，
    嗣因執行成效良好，經本院以八十八年度毒聲字第五九三三
    號裁定停止戒治，所餘戒治期間並付保護管束，且於八十八
    年十月三十因停止戒治釋放出所；後其復因施用毒品案件，
    經本院以八十九年度毒聲字第九八七號裁定撤銷停止戒治，
    令入戒治處所復行施以強制戒治，直至九十年二月二十五日
    始強制戒治執行完畢，嗣被告於前開強制戒治執行完畢五年
    內之九十三年間，再因施用毒品案件，經本院以九十三年度
    訴字第二五四號判處有期徒刑九月、五月，應執行有期徒刑
    一年確定，此有臺灣高等法院被告前案紀錄表附卷可考，被
    告於上開強制戒治執行完畢後，既曾於五年內再犯毒品危害
    防制條例第十條之罪，並經判刑確定，本次被告復行觸犯毒
    品危害防制條例第十條之罪，自非屬毒品危害防制條例第二
    十條第三項所定「五年後再犯」之情形，而應依法追訴處罰
    。綜此，本件事證已臻明確，被告施用毒品海洛因之犯行堪
    以認定。
二、按海洛因係屬毒品危害防制條例第二條第二項第一款所指之
    第一級毒品，核被告乙○○所為，係犯毒品危害防制條例第
    十條第一項之施用第一級毒品罪。被告施用前持有第一級毒
    品之低度行為，應為其施用第一級毒品之高度行為所吸收，
    不另論罪。另被告有上揭犯罪事實欄所述經有期徒刑宣告及
    執行完畢之情形，此有前開臺灣高等法院被告前案紀錄表可
    按，其於有期徒刑執行完畢後，五年以內故意再犯本件有期
    徒刑以上之罪，構成累犯，應依刑法第四十七條第一項規定
    予以加重其刑。爰審酌被告前已因施用毒品犯行經觀察勒戒
    、強制戒治及徒刑之執行，竟仍故態復萌，復行施用毒品不
    輟，無視於毒品對於自身健康之戕害及國家對於杜絕毒品犯
    罪之禁令；惟衡酌施用毒品係屬自戕行為，被告犯罪手段尚
    屬平和，亦未因此而危害他人，所生損害尚非鉅大，且被告
    犯後坦承犯行，尚見悔意之犯罪後態度，另施用毒品者均有
    相當程度之成癮性及心理依賴，其犯罪心態與一般刑事犯罪
    之本質並不相同，應側重適當之醫學治療及心理矯治為宜等
    一切情狀，量處如主文所示之刑。
三、另被告乙○○為警查獲時所扣得之注射針筒四支、分裝塑膠
    袋三包及杓子一支，均係被告所有且供其為本件施用毒品海
    洛因犯行所用之物，已據被告供明在卷（見本院卷第一七頁
    反面），爰均依刑法第三十八條第一項第二款之規定，併為
    沒收之諭知。
據上論斷，應依刑事訴訟法第二百七十三條之一第一項、第二百
九十九條第一項前段，毒品危害防制條例第十條第一項，刑法第
十一條前段、第四十七條第一項、第三十八條第一項第二款，判
決如主文。
本案經檢察官甲○○到庭執行職務。
中    華    民    國    97    年    11    月    28    日
                  刑事第三庭  法  官  陳思成
以上正本證明與原本無異。
如不服本判決應於收受判決後10日內向本院提出上訴書狀，並應
敘述具體理由；其未敘述上訴理由者，應於上訴期間屆滿後20日
內向本院補提理由書（均須按他造當事人之人數附繕本）「切勿
逕送上級法院」。
                              書記官  簡雅文
中    華    民    國    97    年    12    月    1     日
附錄論罪科刑法條
毒品危害防制條例第十條第一項
施用第一級毒品者，處六月以上五年以下有期徒刑。


司法院資訊處製作；財團法人民間司法改革基金會備份。
